臺灣雲林地方法院民事判決　　　　　　　100年度訴字第158號
原　　　告　黃正宗
訴訟代理人　林見軍律師
被　　　告　鍾麗虹
上列當事人間請求遷讓房屋事件，本院於民國100 年6 月28日言
詞辯論終結，判決如下：
    主      文
被告應自坐落雲林縣西螺鎮○○段八二二建號即門牌號碼雲林縣
西螺鎮○○路五八之二號房屋全部（含增建之第四、五層即臺灣
雲林地方法院九十九年度司執字第一七二一二號強制執行事件所
示之五七三一建號）遷出，並將上開房屋返還原告。
訴訟費用新臺幣捌仟佰柒拾元由被告負擔。
本判決於原告以新臺幣貳拾伍萬陸仟陸佰陸拾柒元為被告供擔保
後，得為假執行。但被告如以新臺幣柒拾柒萬元為原告預供擔保
後，得免為假執行。
    事實及理由
一、原告起訴主張：坐落雲林縣西螺鎮○○段904 之8 、905 之
    5 地號土地及其上同段822 建號房屋全部（含增建之第4 、
    5 層樓即鈞院99年度司執字第17212 號強制執行事件所示之
    5731建號，下稱系爭房屋），原為訴外人林榮崧所有，其後
    上開土地及系爭房屋連同904 之9 地號之法定空地（下稱系
    爭不動產）經鈞院99年度司執字第17212 號強制執行予以查
    封拍賣，由原告拍定取得，鈞院於民國（下同）100 年3 月
    29日發函塗銷系爭不動產之查封登記，原告並於100 年4 月
    18日辦妥所有權移轉登記，詎原告取得系爭不動產所有權後
    ，系爭房屋卻仍遭被告占有使用不為遷出，屢經原告催請被
    告搬遷，被告均置之不理。為此，依據民法第184 條侵權行
    為或第767 條本於所有權之規定，請求被告遷讓交還系爭房
    屋，並聲明：如主文第一項所示，且陳明願供擔保請准宣告
    假執行。
二、被告則辯以：林榮崧是我公公，系爭房屋是他所有，他因欠
    錢向我借錢，主動說要設定抵押權給我，而且約定在設定期
    間內無法清償債務的話，系爭房屋就歸我所有，不知為何該
    房屋卻賣給別人等語，並聲明：請求駁回原告之訴及假執行
    之聲請；如受不利之判決，被告願供擔保請准宣告免為假執
    行。
三、兩造不爭執之事實：
  (一)、系爭不動產原為林榮崧所有，嗣經本院以99年度司執字第
      17212 號執行事件予以查封拍賣，由原告拍定取得，原告
      已於100年4月18日辦竣所有權移轉登記。
  (二)、系爭房屋目前由被告占有使用中。
四、得心證之理由：
  (一)、按所有人對於無權占有或侵奪其所有物者，得請求返還之
      ，民法第767 條第1 項前段定有明文。又以無權占有為原
      因，請求返還所有物之訴，被告對原告就其物有所有權存
      在之事實無爭執，而僅以非無權占有為抗辯者，原告於被
      告無權占有之事實，無舉證責任，被告應就其取得占有，
      係有正當權源之事實證明之，如不能證明，則應認原告之
      請求為有理由，最高法院著有72年臺上字第1552號判決可
      資參照。
  (二)、經查，被告辯稱林榮崧前已將系爭房屋設定抵押權予其，
      並約定在抵押權設定期間內，林榮崧如無法清償借款債務
      ，系爭房屋即歸被告所有等語，固據被告提出協議書與土
      地、建築改良物抵押權設定契約書、其他約定事項為證（
      見本院卷第22-24 頁）。惟由協議書上記載：「乙方（指
      被告）要求將甲方（指林榮崧）雲林縣西螺鎮○○路58之
      2 號房屋無償借給鍾麗虹居住，直至本人清償債務為止」
      等語（見本院卷第22頁），可知林榮崧是將系爭房屋無償
      借給被告居住使用，此亦為被告所是認（見本院卷第20頁
      背面）。而使用借貸非如租賃之有民法第425 條之規定，
      故物之原所有人將物借予他人使用，嗣將物移轉予第三人
      所有，該他人不得對第三人即物之現在所有人主張有使用
      借貸之權利（參照最高法院59年臺上字第2490號判例），
      被告自不得以其與林榮崧訂有使用借貸契約，而主張其為
      有權占有。至於抵押權之設定，依民法第860 規定：「稱
      普通抵押權者，謂債權人對於債務人或第三人不移轉占有
      而供其債權擔保之不動產，得就該不動產賣得價金優先受
      償之權。」被告只是取得優先受償之權利，並非表示被告
      有權繼續使用系爭房屋。另有關林榮崧同意抵押權屆期若
      未能清償債務時，其願將系爭房屋移轉登記予被告部分，
      則因原告已經由本院之拍賣程序取得系爭房屋所有權而變
      為給付不能，此時被告僅得向林榮崧請求清償債務或損害
      賠償，並不得據以對抗原告，主張其有使用系爭房屋之權
      。又執行法院係以被告與林榮崧間就系爭房屋有使用借貸
      關係存在為由，而於拍賣公告上載明系爭不動產拍定後不
      點交，其意僅指拍定後法院不負責點交系爭不動產予拍定
      人，非謂原告於取得系爭房屋之所有權後不得依法請求被
      告遷讓交還。此外，被告復未舉出有其他合法占有使用系
      爭房屋之權源，故原告主張被告為無權占有系爭房屋，應
      屬可採。
  (三)、從而，原告依據民法第767 條第1 項前段之規定，請求被
      告應自系爭房屋遷出，並將系爭房屋返還原告，為有理由
      ，應予准許。而原告上開請求既屬有理，本院即無再審究
      原告另依民法第184 條規定請求是否有理之必要。
五、兩造均陳明願供擔保，聲請宣告假執行或免為假執行，均核
    無不合，爰各酌定相當之擔保金額，併准許之。
六、本件事證已臻明確，兩造其餘攻擊防禦方法及所提之證據，
    與判決結果不生影響，不另論述，併此敘明。
七、訴訟費用負擔之依據：民事訴訟法第78條。
中    華    民    國   100    年    7     月    28    日
                  民事第二庭    法  官  蔡碧蓉
以上正本係照原本作成。
如對本判決上訴，須於判決送達後20日內向本院提出上訴狀（須
附繕本）。如委任律師提起上訴者，應一併繳納上訴審裁判費。
中    華    民    國   100    年    7     月    28    日
                                書記官  蘇紋泙